臺灣臺中地方法院刑事判決　　　　　 96年度交簡上字第406號
上　訴　人　臺灣臺中地方法院檢察署檢察官
被　　　告　乙○○
上列上訴人因被告過失傷害案件，不服本院臺中簡易庭中華民國
96年3月7日96年度交簡字第20號第一審刑事簡易判決（起訴案號
：95年度偵字第23894 號），提起上訴，本院管轄之第二審合議
庭判決如下︰
    主  文
原判決撤銷。
乙○○因過失傷害人致重傷，處有期徒刑伍月，如易科罰金，以
銀元參佰元即新臺幣玖佰元折算壹日，減為有期徒刑貳月又拾伍
日，如易科罰金，以銀元佰元即新臺幣玖佰元折算壹日。
    犯罪事實
一、乙○○領有合格之駕駛執照，於民國95年6月4日0時5分許，
    駕駛車牌號碼0150-LD 號自小客車，在台中市○區○○路與
    太原二街口，欲迴轉往華美街方向行駛，原應注意汽車行駛
    時，駕駛人應注意車前狀況，並隨時採取必要之安全措施，
    而依當時天氣晴、夜間有照明、路面乾燥、無缺陷或障礙物
    、視距良好等情形，又無不能注意之情事，竟疏未注意車前
    狀況及減速慢行，作隨時停車之準備，貿然於上開交岔路口
    迴車，適行人甲○○亦未遵守「行人穿越道路，設有行人穿
    越道者，必須經由行人穿越道穿越，不得在其一百公尺範圍
    內穿越道路」之交通規則，而直接穿越漢口路，乙○○因而
    不慎撞及甲○○，致甲○○受有頭部外傷合併顱內出血及兩
    側嗅覺喪失之重傷害。乙○○於肇事後，未經司法警察機關
    發覺前，即於警員前往肇事現場處理時在場，並當場向警方
    自首而接受裁判。
二、案經甲○○訴請臺灣臺中地方法院檢察署檢察官偵查起訴。
    理    由
一、前開犯罪事實，業據被告乙○○於本院審理時坦承不諱，核
    與告訴人甲○○於警詢中指訴情節大致相符，並有中國醫藥
    大學附設醫院診斷證明書4 紙、道路交通事故現場圖、道路
    交通事故調查報告表(一)、(二)、道路交通事故談話紀錄表各 1
    份及肇事現場照片12張等在卷可佐。
二、按車輛行駛時，駕駛人應注意車前狀況，隨時採取必要之安
    全措施，道路交通安全規則第94條第3 項定有明文。被告乙
    ○○駕車自應注意上述道路交通安全規定，且依當時天候晴
    、夜間有照明、路面柏油路乾燥無障礙及視距良好等情形，
    又無不能注意之情形，竟不遵守前揭規定，以致肇事，並致
    告訴人受傷，被告應有過失。另肇事地點之漢口路與太原二
    街口，已劃設行人穿越道，有上開照片可佐，而行人甲○○
    遭撞擊地點，距路口未及100 公尺，亦有道路交通事故現場
    圖可資佐證。則縱使告訴人甲○○於穿越道路時，有違反道
    路交通安全規則第134條第1款，行人穿越道路未經由行人穿
    越道穿越之過失，亦不得解免被告前開過失之刑責。
三、又告訴人甲○○所受兩側嗅覺喪失之傷害，確實係因本件車
    禍造成前額葉腦部挫傷出血所引起，且經治療後仍無法回復
    其功能等情，亦有中國醫藥大學附設醫院96年1 月29日院管
    檔字第0960100433號函、96年7月2日院管檔字第0960702545
    號函各1份在卷足參。告訴人所受傷害，已達刑法第10條第4
    項第3 款毀敗嗅能之重傷害程度，且其傷害與被告之過失行
    為間，應有相當因果關係。綜上所述，被告自白犯罪，與事
    實相符，本件事證明確，其犯行堪予認定。
四、新舊法比較：
    按行為後法律有變更者，適用行為時之法律。但行為後之法
    律有利於行為人者，適用最有利於行為人之法律，刑法第 2
    條第1 項定有明文。茲因本件論罪科刑所適用刑法法律，業
    於民國94年2月2日經總統公布，並於95年7月1日施行，故被
    告行為後法律已有變更，爰比較新舊法如下：
  (一)按95年6 月14日經總統公布增訂，且於同年7月1日施行之刑
    法施行法第1條之1規定：「中華民國94年1月7日刑法修正施
    行後，刑法分則編所定罰金之貨幣單位為新臺幣。94年1 月
    7 日刑法修正時，刑法分則編未修正之條文定有罰金者，自
    94年1月7日刑法修正施行後，就其所定數額提高為30倍。但
    72年6 月26日至94年1月7日新增或修正之條文，就其所定數
    額提高為3 倍」，故自95年7月1日起，刑法第284條第1項後
    段之過失重傷害罪，關於法定本刑之罰金刑部分，改以新臺
    幣為單位為「新臺幣15,000元」，惟關於罰金刑之科刑標準
    ，修正後刑法第33條第5款係規定「罰金：新臺幣1,000元以
    上，以百元計」，而修正前同條款係規定「罰金：1 元以上
    」之規定，是關於罰金最低本刑部分，修正後之規定較不利
    被告，故依上開刑法第2條第1項本文規定，就刑法第284 條
    第1項之罰金刑部分，應適用修正前刑法第33條第5款規定科
    處。
  (二)又關於易科罰金之折算標準，修正後刑法第41條第1 項修正
    提高為「以新臺幣1,000 元、2,000元、3,000元折算一日」
    ，並刪除「因身體、教育、職業或家庭之關係，執行顯有困
    難者」之條件，第2 項增訂「前項規定於數罪併罰，其應執
    行之刑未逾6月者，亦適用之」，而修正前刑法第41條第1項
    規定「得以1 元以上3元以下折算1日（復依修正前罰金罰鍰
    提高標準條例第2 條規定，係就原定數額提高為100倍折算1
    日即銀元100 元以上300元以下折算1日）」，故關於易科罰
    金折算標準，以修正前之折算標準對被告較為利，故應依刑
    法第2 條第1項本文規定，適用修正前刑法第41條第1項前段
    、修正前罰金罰鍰提高標準條例第2 條規定，定其易科罰金
    之折算標準。
  (三)另關於自首減刑之規定，修正前刑法第62條前段係規定「必
    減輕其刑」、修正後同條則規定「得減輕其刑」，故亦以修
    正前之刑法第62條前段規定較有利於被告。
  (四)故經本院綜合比較結果，本件應一體適用修正前之刑法規定
    論處。
五、核被告所為，係犯刑法第284條第1項後段過失重傷害罪。公
    訴人認被告係犯刑法第284條第1項前段之過失傷害罪，容有
    誤會，惟起訴之基本社會事實既為同一，本院自得依法變更
    起訴法條。又被告於肇事後，於有偵查權限之公務員發覺犯
    罪之前，坦承肇事，並自首而接受裁判，除有台中市○○○
    道路交通事故肇事人自首情形紀錄表1 份在卷可稽外，並據
    證人即到場處理之員警楊榮文證述在卷，所犯過失重傷害犯
    行，依修正前刑法第62條前段自首之規定，應減輕其刑。
六、按刑罰之量定，固屬法院自由裁量之職權行使，但仍應審酌
    刑法第57條所列各款事由及一切情狀，為酌量輕重之標準，
    並非漫無限制；在同一犯罪事實與情節，如別無其他加重或
    減輕之原因，下級審法院量定之刑，亦無過重或失輕之不當
    情形，則上級審法院對下級審法院之職權行使，原則上應予
    尊重，最高法院85年臺上字第2446號判決意旨可資參照。次
    按刑法第284 條第1項後段過失重傷害罪之法定本刑為1年以
    下有期徒刑、拘役或500 元以下罰金，原審就被告上開犯行
    ，判處被告有期徒刑5 月，並諭知易科罰金之折算標準，茲
    參酌被告雖尚未與告訴人達成和解，惟本件車禍之發生，告
    訴人亦有過失，且被告合於自首減刑之要件等一切情狀，其
    認事用法及量刑均屬妥適，檢察官上訴主張原審量刑過輕，
    固無理由，然被告行為後，中華民國96年罪犯減刑條例業於
    96 年7月16日施行，該條例第2條第1項規定：「犯罪在中華
    民國96年4 月24日以前者，除本條例另有規定外，依下列規
    定減刑：... 三、有期徒刑、拘役或罰金，減其刑期或金額
    二分之一。」查被告犯罪之時間係95年6月4日，且並無該條
    例第3條規定不得減刑之情形，自應依該條例第2條第1項第3
    款之規定減其刑期二分之一。原審未及就減刑部分予以審酌
    ，容有未洽，檢察官之上訴雖無理由，然原判決既未及依上
    開減刑條例為減刑之諭知，亦屬無可維持，應予以撤銷改判
    。
據上論斷，應依刑事訴訟法第455 條之1第1項、第3項、第369條
第1項前段、第364條、第299條第1項前段、第300條，刑法第2條
第1 項前段、刑法第284條第1項後段、修正前刑法第62條前段、
第41條第1項前段，罰金罰鍰提高標準條例第1條前段、修正前罰
金罰鍰提高標準條例第2 條，現行法規所定貨幣單位折算新台幣
條例第2 條，中華民國96年罪犯減刑條例第2條第1項第3款、第7
條、第9 條，判決如主文。
中　　華　　民　　國　　96　　年　　9 　　月　　21  　日
                  刑事第六庭  審判長法官　洪俊誠
                                    法官　唐敏寶
                                    法官  高英賓
上正本證明與原本無異。
本件不得上訴。
                                  書記官  司立文
中　　華　　民　　國　　96　　年　　9 　　月　　21　　日
附錄本案論罪科刑法條全文：
中華民國刑法第284 條
因過失傷害人者，處6月以下有期徒刑、拘役或5百元以下罰金，
致重傷者，處1年以下有期徒刑、拘役或5 百元以下罰金。
從事業務之人，因業務上之過失傷害人者，處1 年以下有期徒刑
、拘役或1千元以下罰金，致重傷者，處3年以下有期徒刑、拘役
或2 千元以下罰金。
